【裁判字號】    98,訴,1997
【裁判日期】    990908
【裁判案由】    給付貨款
【裁判全文】
臺灣高雄地方法院民事判決              98年度訴字第1997號
原      告  慎誠實業有限公司
法定代理人  丁○○
訴訟代理人  丁玉雯律師
被      告  柏林股份有限公司
法定代理人  丙○○
訴訟代理人  己○○
            洪錫鵬律師
上  1   人  甲○○
複  代理人              3
上列當事人間請求給付貨款事件，經本院於民國99年8 月25日言
詞辯論終結，判決如下：
    主      文
被告應給付原告新臺幣玖拾伍萬柒仟肆佰參拾貳元，及自民國九
十八年九月二十五日起至清償日止，按週年利率百分之五計算之
利息。
訴訟費用由被告負擔。
本判決於原告以新臺幣參拾貳萬元供擔保後得假執行。但被告如
以新臺幣玖拾伍萬柒仟肆佰參拾貳元為原告預供擔保後免為假執
行。
    事實及理由
一、原告主張：伊為被告長期配合之原物料供應商，經被告訂購
    而分別於民國97年11月6 日、12月16日、12月17日交付均經
    檢驗合格之「K-16」硬化劑3,456 公斤、1,728 公斤、1,72
    8 公斤（下稱系爭貨品）及發票予被告收受，並於同年月24
    日交付客戶對帳單請款，而依兩造交易習慣，被告本應於請
    款後次月支付上開貨款計為新臺幣（下同）979,776 元，惟
    被告迄今仍未給付，是扣除銷貨退回及進貨退出折讓金額22
    ,344元後，被告尚欠貨款957,432 元（含稅、下稱系爭貨款
    ）未給付，而被告雖抗辯得請求減少價金並主張抵銷云云，
    惟系爭貨品均經被告檢驗合格方才進貨，且亦僅為被告產品
    中之部分成分，被告應不得以其產品遭客訴具有瑕疵即主張
    係伊生產之K-16硬化劑具有瑕疵，況縱K-16硬化劑具有瑕疵
    ，被告亦未在發現瑕疵時即向伊為通知，亦未於6 個月之除
    斥期間向伊主張減少價金，自已不得向伊請求減少價金，伊
    自仍向其請求給付上開貨款，為此爰依買賣契約提起本訴等
    語。並聲明：(一)被告應給付原告957,432 元，及自起訴狀送
    達之翌日即98年9 月25日起至清償日止，按週年利率5%計算
    之利息。(二)願供擔保，請准宣告假執行。
二、被告則以：伊雖有向原告訂購系爭貨品，且積欠原告貨款95
    7,432 元，惟伊向原告購買之K-16硬化劑自97年4 月起即有
    多批品質異常情形，伊並因被告於97年8 月15日至10月21日
    出貨之K-16硬化劑具有瑕疵，遭訴外人晉毅工程有限公司（
    下稱晉毅公司）折讓529,200 元，而受有損失，是伊自得依
    民法第359 條之規定，向原告請求減少價金，並以此主張抵
    銷等語資為抗辯，並聲明：(一)原告之訴及其假執行之聲請均
    駁回。(二)如受不利判決，願供擔保請准宣告免為假執行。
三、兩造不爭執事項：
    被告分別於97年11月6 日、同年12月16日、17日向原告訂購
    系爭貨品，原告均已交貨，惟被告尚有957,432 元之貨款仍
    未給付。
四、得心證之理由
    按物之出賣人對於買受人，應擔保其物依第三百七十三條之
    規定危險移轉於買受人時無滅失或減少其價值之瑕疵，亦無
    滅失或減少其通常效用或契約預定效用之瑕疵。但減少之程
    度，無關重要者，不得視為瑕疵；買賣因物有瑕疵，而出賣
    人依前五條之規定，應負擔保之責者，買受人得解除其契約
    或請求減少其價金。但依情形，解除契約顯失公平者，買受
    人僅得請求減少價金，民法第354 條第1 項、民法第359 條
    分別定有明文。經查：
    (一)被告固抗辯原告生產之K-16硬化劑具有瑕疵致其遭晉毅公
      司扣款云云，惟被告販售予晉毅公司之產品乃係其自行生
      產之A 劑搭配被告生產之K-16硬化劑出售，而此二劑經晉
      毅公司自行混合使用後，出現完成面顆粒很多而重新施作
      、施工後顏色不同及超出標準用量很多等產品瑕疵情況，
      又超出標準用量很多是指上開兩劑混合後產生結塊之情況
      ，此有晉毅公司工程備忘錄在卷可按（見本院卷第75頁）
      ，並經證人即晉毅公司負責人戊○○證述屬實，且為兩造
      所不爭執，又證人即被告監工庚○○於本院審理時到庭證
      稱施工不良有可能造成色差或是顆粒等語，以證人庚○○
      為被告員工，應無故意為不利被告證詞之可能，是其證述
      應可採信，是被告出售予晉毅公司之產品乃係包含有自行
      生產之A 劑，且施工不良亦可能造成晉毅公司客訴之色差
      、顆粒等瑕疵，則在證明被告所生產之A 劑毫無問題或瑕
      疵以前，以A 劑本身及混合後為施工之品質既均可能造成
      前述之完成面顆粒甚多等瑕疵，自難僅以晉毅公司使用被
      告產品出現前述之瑕疵即得認係原告之系爭貨品具有瑕疵
      。
    (二)被告復抗辯晉毅公司當時使用之A 劑批號相同，而K-16硬
      化劑批號不同，因此應屬原告生產之K-16硬化劑具有瑕疵
      方致施工後出現上開問題云云，並經證人即被告員工乙○
      ○到庭證述因其有在現場將同樣的A 劑混合不同批的K-16
      硬化劑施作，隔天晉毅公司即反應沒有問題，因此知道是
      因為K-16硬化劑的問題等語；證人戊○○證稱當時主劑的
      批號是同一批，而硬化劑的批號不同，依其實務經驗同批
      者應為均質等語，然此諸結論僅為證人乙○○、戊○○以
      K-16硬化劑批號不同而推論所得，其並未經採樣送驗以確
      定其問題所在，且依前所述之施工品質亦有可能造成顆粒
      或色差，則此改善亦可能係施工方式變更所致，與K-16硬
      化劑批號是否相同即可能無關，是在無檢驗鑑定資料可供
      佐證之情下，尚不得以K-16硬化劑乃屬不同批號而認上開
      施工問題係其之瑕疵所造成。
    (三)綜上所述，應難以晉毅公司使用被告產品施工發生前述問
      題而認原告生產之K-16硬化劑具有瑕疵，而被告又無其他
      舉證證明原告出售之K-16硬化劑具有瑕疵，是其抗辯得向
      原告請求減少價金，並主張抵銷云云尚非可採。至被告固
      聲請鑑定K-16硬化劑之品質是否具有瑕疵，並通知許司穎
      到庭證明K-16硬化劑產品說明書為原告法定代理人交付予
      被告，以確定兩造約定之「K-16」硬化劑品質而進行鑑定
      ，惟其自陳留存之K-16硬化劑乃係97年8 月9 日、12月7
      日進貨，此顯與其所欲主張減少價金之97年8 月15日至10
      月21日出貨者不同，且其亦無法舉證證明其庫存之K-16硬
      化劑與其主張具有瑕疵即出售予晉毅公司者係屬同批硬化
      劑，是本院自無調查此項未經證明與本件請求減少價金之
      K-16硬化劑係屬同批之證據的必要，又本院既無庸進行鑑
      定，自亦無通知許司穎到庭作證之必要，併此敘明。
五、綜上，被告既積欠原告957,432 元之貨款，而被告又無因原
    告出售K-16硬化劑具有瑕疵而得請求減少價金並主張抵銷之
    情，從而原告依據兩造買賣契約請求被告給付957,432 元及
    法定遲延利息，為有理由，應予准許。
六、本件兩造分別陳明願供擔保請准宣告假執行或免為假執行，
    核均無不合，爰分別酌定相當之擔保金額，予以准許。
七、本件事證已臻明確，兩造其餘攻擊防禦方法及證據資料，核
    與訴訟結果不生影響，爰不逐一論述，附此敘明。
八、據上論結，本件原告之訴為有理由，依民事訴訟法第78條、
    第390 條第2 項、第392 條第2 項，判決如主文。
中    華    民    國    99    年    9     月    8     日
                  民事第四庭  審判長法  官  黃宏欽
                                    法  官  楊淑珍
                                    法  官  楊淑儀
以上正本係照原本作成。
如對本判決上訴，須於判決送達後20日內向本院提出上訴狀。如
委任律師提起上訴者，應一併繳納上訴審裁判費。
中    華    民    國    99    年    9     月    8     日
                                    書記官  王資惠

司法院資訊處製作；財團法人民間司法改革基金會備份。
